臺灣高等法院刑事判決　　　　　　　 94年度交上易字第112號
　　上　訴　人
　　即　被　告　　乙○○
　　選任辯護人　　邵華律師　兼送達代收人
右上訴人因過失致死案件，不服台灣桃園地方法院93年交易字第
292號，中華民國94年3月23日第一審判決（起訴案號：台灣桃園
地方法院檢察署92年度偵字第4019號），提起上訴，本院判決
如左：
    主  文
上訴駁回。
乙○○緩刑三年。
    事  實
一、乙○○於民國92年2 月15日下午，駕駛車號Ｖ４－１４４９
    號自用小貨車（下稱上開自小貨車）搭載江新賢，沿桃園縣
    觀音鄉○○村○○路由新坡往新屋方向行駛，於同日下午7
    時許，途經雙向二車道車速限制為60公里之桃園縣觀音鄉○
    ○村○○路○段295號前時，本應注意車前狀況，並隨時採取
    必要之安全措施，以及汽車行車速度，應依標誌或標線規定
    ，而依當時天候晴、夜間有照明、路面鋪裝柏油、乾燥、無
    缺陷、無障礙物、視距良好，對於車前各人、車之動態當能
    確切掌握等情況，並無不能注意之情事，竟疏未注意車前狀
    況，貿然以超過該路段速限之時速70公里以上速度超速前行
    ，適有未領取合格駕照之羅正強騎乘車牌號碼ＦＺＲ－９６
    ７號重型機車（下稱上開機車），由對向疾速行駛而來，並
    因不明原因偏離自身車道，而侵入乙○○行駛之車道內，乙
    ○○見狀雖緊急踏踩煞車，惟終因車速過快及羅正強越分向
    線行駛而避煞不及，致上開自小貨車前右方撞及上開機車車
    頭，羅正強因而倒地受有多處多發性鈍挫傷之傷害。嗣乙○
    ○雖打電話通知救護車前來，緊急將羅正強送醫救治，惟羅
    正強仍因傷重造成出血性休克，而於送醫途中不治死亡。乙
    ○○於肇事後，在未被有偵查犯罪職權之機關或公務員發覺
    其為犯人前，即主動向桃園縣政府警察局大園分局新坡派出
    所警員自首肇事，進而接受裁判。
二、案經羅正強之父丁○○告訴及台灣桃園地方法院檢察署檢察
    官據報相驗後自動檢舉偵查起訴。
    理  由
一、訊據被告乙○○固坦認於上揭時、地，其駕駛上開自小貨車
    與被害人羅正強所騎乘之上開機車發生車禍，被害人羅正強
    因而發生死亡結果之事實，惟矢口否認有何過失致死之犯行
    ，辯稱：我沒有超速，車禍是在我的車道發生，在我所開的
    小貨車的正前方撞到機車，撞擊時是在我的車道內，我因為
    閃避停車的時候，左前輪有一點點過了黃線分道線，該處是
    雙行道云云。然查：
    （一）上揭事實，迭據告訴人即被害人羅正強之父丁○○、
          告訴代理人於警詢、偵查及原審審理中指述甚詳（見
          92年度相字第329號偵查卷第9、19頁），並經證人即
          案發當時至現場處理之警員黃皓昇於檢察官訊問時、
          原審審理中結證明確在卷（見92年度偵字第4019號偵
          查卷第29頁、原審94年1月3日審判筆錄），且有診斷
          證明書1紙、道路交通事故現場圖1份、道路交通事故
          調查報告表2 份及車禍現場、車損照片17幀附卷可稽
          （附於上開相字卷第3至6頁、第15、16頁；上開偵查
          卷第9 至14頁、第26頁），而本件被害人羅正強確係
          因本件車禍受傷死亡，亦經臺灣桃園地方法院檢察署
          檢察官督同檢驗員到場相驗鑑定屬實，製有勘驗筆錄
          、驗斷書、相驗屍體證明書及相驗照片附卷足憑（附
          於上開相字卷第18、23、20、30至32頁）。
    （二）被告雖辯稱：案發當時伊並未超速駕車，是被害人羅
          正強來撞伊云云，惟被告於檢察官訊問時已供稱：（
          問：車速？）70公里等語在卷（見上開相字卷第19頁
          背面），核與案發前與被告同一車道而駕駛小客車在
          前，嗣被被告所駕駛小貨車超越，旋即發生本案車禍
          之小客車駕駛，即證人甲○○及坐在小客車駕駛座右
          方座位之證人丙○○在本院交互詰問時之結證相符。
          從而，被告於案發當時有以超過案發地點速限之時速
          70公里以上速度行駛一節，可以認定。
    （三）按汽車行駛時，駕駛人應注意車前狀況，隨時採取必
          要之安全措施；行車速度，依標誌或標線之規定，道
          路交通安全規則第93條第1 項、第94條第3 項分別定
          有明文。被告考領有駕駛執照應對前開規定知之甚詳
          ，被告駕駛汽車自應遵守上開規定，並應負有前開注
          意義務，而參之肇事當時天候晴、夜間有照明、路面
          鋪裝柏油、乾燥、無缺陷、無障礙物、視距良好，對
          於車前各人、車之動態當能確切掌握等情，有上開道
          路交通事故調查報告表在卷足按，並無不能注意之情
          事，被告竟仍疏未注意車前狀況，並超速駕駛上開自
          小貨車，致見上開機車侵入己向車道時（詳如後述）
          ，未能有較充裕時間，為迴避、煞停等得以有效防止
          本件車禍發生之行為，而造成被害人羅正強受有上開
          傷勢不治死亡，其有過失甚明。另臺灣省車輛行車事
          故覆議鑑定委員會之鑑定意見，固認被告駕駛上開自
          小貨車無肇事因素，有該鑑定委員會94年1 月19日府
          覆議字第093010601A號函在卷足參（附於偵查卷第90
          頁、地院卷第58頁），惟該鑑定委員會係僅依據現場
          所留2 條煞車痕起點位置係在本車道，及上開自小貨
          車、上開機車受損部位等情（詳如後述），認定被告
          駕駛上開自小貨車係在本車道行駛而論以無肇事因素
          ，並未就案發當時被告之超速行為與本件車禍發生間
          之因果關係予以考量審酌，職是，尚無法據上開鑑定
          意見而為被告有利之認定。
    （四）至於依上開卷附道路交通事故現場圖所示及上開自小
          貨車因本件車禍所造成之損害為前右保險桿毀損，有
          上開自小貨車受損照片2 幀附卷可佐（附於偵查卷第
          12、13頁）等情，可見被告所駕駛上開自小貨車於現
          場所留之2 條煞車痕起點位置係在本車道，顯示上開
          自小貨車係在遵行車道內行駛。再按上開自小貨車左
          輪煞車痕終點雖在中心線處，惟上開自小貨車受損部
          位在車頭前右保險桿，而上開機車則在車前輪處，是
          以2車肇事碰撞地點應在上開自小貨車車道內，即被
          害人羅正強於案發當時有侵入對向被告來車之車道，
          而違反道路交通安全規則第97條第1款所定，汽車在
          雙向二車道行駛時，均應在遵行車道內行駛之情形，
          且臺灣省車輛行車事故覆議鑑定委員會亦同此意見，
          有上開該鑑定委員會函在卷足參，且倘被害人羅正強
          依上開規定在遵行車道內行駛，案發當時被害人羅正
          強自可避免遭被告所駕駛之上開自小貨車撞擊之結果
          ，是被害人羅正強之上開違規行為與本件車禍之發生
          ，亦具有因果關係；惟按刑法上所謂之「過失」，係
          指行為人雖非故意，但按其情節應注意，並能注意，
          而不注意者而言，被害人羅正強依前述雖與有過失，
          仍無法減免行為人在不超越社會相當性之範圍應有之
          注意義務，且刑事責任係對於反社會行為所加之公法
          上制裁，不若民事責任係專以填補損害為目的，因此
          並無過失相抵之理論之適用，因而本件被告上開辯解
          ，砌詞卸責非可採信，被告仍難辭其過失之責。
    （五）又被害人羅正強既因本件車禍而受有多處多發性鈍挫
          傷之傷害，經緊急送醫救治，仍因傷重於送醫途中不
          治死亡，詳如前述，是被告之過失行為與被害人羅正
          強死亡結果間確具有因果關係。本件事證明確，被告
          上揭犯行足可認定，應依法論科。
二、被告乙○○因駕車過失之行為致被害人羅正強發生死亡結果
    ，核其所為，係犯刑法第276條第1項之過失致死罪。又被告
    於車禍發生後隨即向前來處理車禍事宜之桃園縣政府警察局
    大園分局新坡派出所警員黃皓昇自首坦承肇事，接受裁判，
    業據證人黃皓昇於原審審理中結證述在卷（見原審94年1月3
    日審判筆錄），係對於未經發覺之罪自首而受裁判，應依刑
    法第62條前段規定減輕其刑。
三、原審因而適用刑法第276條第1項、第62條前段、第41條第1
    項前段，罰金罰鍰提高標準條例第1條前段、第2條之規定，
    並審酌被告因疏未注意車前狀況，又駕車超速，致發現被害
    人時，未能有充裕之時間為迴避、煞停之措施，而肇事致人
    死亡，對被害人及家屬所造成之傷害，永遠無法復原。惟念
    其過失情節非重，素行良好等一切情狀，量處有期徒刑六月
    並諭知易科罰金之折算標準，認事用法量刑均無不合，被告
    上訴否認有過失而否認犯罪為無理由，應予駁回。
四、末查被告於原審判決後，與告訴人達成民事和解，賠償被害
    人家屬50萬元，於民國94年6 月24日當庭給付30萬元，其餘
    約定每月分期給付1 萬元，有被告提出之調解筆錄附卷可稽
    （見本院卷第31頁），並念其就本件車禍發生之過失程度非
    重，及其前未曾受有期徒刑以上刑之宣告，有臺灣高等法院
    被告全國前案紀錄表1 紙在卷佐憑，素行良好，被告經此偵
    審教訓，當知警惕，應無再犯之虞，本院認對其所宣告之刑
    以暫不執行為適當，爰併宣告緩刑3年，以勵自新。
據上論斷，應依刑事訴訟法第368條，刑法第74條第1款，判決如
主文。
本案經檢察官周誠南到庭執行職務。
中　　華　　民　　國　　94　　年　　9 　　月　　30　　日
                  臺灣高等法院刑事第7庭
                      審判長法  官  蔡秀雄
                            法  官  蔡光治
                            法  官  周煙平
以上正本證明與原本無異。
不得上訴。
                            書記官  劉  瑗
中　　華　　民　　國　　94　　年　　9 　　月　　30　　日
附錄：本案論罪科刑法條全文
刑法第276條第一項：
因過失致人於死者，處二年以下有期徒刑、拘役或二千元以下罰
金。
